【裁判字號】    88,小上,59
【裁判日期】    890621
【裁判案由】    履行契約
【裁判全文】
臺灣臺中地方法院民事判決  八十八年度小上字第五九號
    上  訴  人  甲○○
    被  上訴人  乙○○
    訴訟代理人  江文章
右當事人間請求履行契約事件，上訴人對於民國八十八年八月十一日本院臺中簡易庭
八十八年度中小字第七二八號小額民事判決提起上訴，本院判決如左：
    主    文
上訴駁回。
第二審訴訟費用由上訴人負擔。
    理    由
一、按對於小額訴訟程序之第一審裁判之上訴或抗告，非以其違背法令為理由，不得
    為之，又上訴狀應記載上訴理由，表明下列各款事項：（一）原判決所違背之法
    令及其具體內容，（二）依訴訟資料可認為原判決有違背法令之具體事實，民事
    訴訟法第四百三十六條之二十四、第四百三十六條之二十五分別定有明文，又依
    上訴意旨足認上訴無理由者，得不經言詞辯論為第二審判決，民事訴訟法第四百
    三十六條之二十九條亦定有明文。
二、上訴意旨略以：上訴人就兩造間有關和解契約中「三月份帳款者」之協議，主張
    係僅限於店內貨款部分，不包含其他相關之房屋租金、會計費、營業稅等，業據
    提出見證人陳述意見狀為證，原審判決對於前開「三月份帳款」究何所指之爭點
    ，未附理由，亦未充分說明心證形成之理由，即率認包含房租、退貨款及稅款等
    在內，顯有判決不備理由之違誤；又上訴人就上樺公司三月份貨款部分，業經提
    出與各往來公司間之應收帳款對帳單、出貨傳票、電費收據及發票等為證，而被
    上訴人指稱上訴人尚未履行者，均非上訴人應依和解契約負擔之部分，被上訴人
    之行為顯已構成權利之濫用，原審判決認定被上訴人並無權利濫用之情事，亦有
    判決不適用法則或適用不當之違誤云云。
三、經查：本件上訴人提起上訴，業據提出民事訴訟法第四百三十六條之二十五條第
    二款之違背法令之具體事實，應認已為合法之上訴，核先敘明。又兩造和解契約
    書中約定上訴人應將「三月份帳款處理完竣」後，再由上樺公司以書面通知上訴
    人領取面額新台幣五萬元之支票款，雙方對於「三月份帳款」既未特別約明係限
    於店內之貨款，不包含其他相關之房屋租金、會計費、營業稅等費用，則按諸常
    情，一般人所能認知者，應係指三月份所發生之一切帳款，均應由上訴人結清之
    意，被上訴人於上訴人未結清三月份之房屋、退貨款、稅款等款項前，拒絕履行
    支付票款，並無權利濫用之情事，上訴人之指述，尚難採信；又上訴人於原審中
    所提出之證人陳隆陳述意見狀所載之意旨可知，被上訴人於和解成立後，要求上
    訴人就其所經營之三月份貨款亦應負責處理，上訴人亦經同意，同理推之，上訴
    人對於其所負責經營之三月份部分所生之一切帳款，亦應負處理之責，自屬合理
    ；上訴人就被上訴人之抗辯，主張有權利濫用之情事，然並未提出相關事證，以
    資佐證被上訴人拒絕給付之行為確有違交易常情，即空言指稱被上訴人濫用權利
    ，要屬於法無據。至於原審雖未就「三月份帳款」究何所指，詳予交代，僅簡單
    表明含房租、退貨款及稅款等，然尚與判決不備理由之情形有悖；再者，按當事
    人主張有利於己之事實者，就其事實有舉證之責任，民事訴訟法第二百七十七條
    前段定有明文；上訴人主張業經結清三月份帳款，依據和解契約要求被上訴人給
    付五萬元之票款，原審就上訴人業已依約完全履行結清「三月份帳款」之事實，
    依舉證責任分配之法則，認為應由上訴人負舉證之責，核與前揭規定相符，並無
    不適用法則或適用法則不當之違背法令事由。綜上所述，原審所為上訴人敗訴之
    判決，於法並無不合，上訴人以原審判決違背法令，聲明廢棄改判，顯無理由，
    爰不經言詞辯論，逕以判決駁回之。
四、依民事訴訟法第四百三十六條之二十九條、第四百三十六條之三十二第二項、第
    四百四十九條第二項、第七十八條，判決如主文。
中      華      民      國    八十九    年      六      月    二十一    日
                              臺灣臺中地方法院民事第一庭
~B審判長法官  吳惠郁
~B      法官  廖穗臻
~B      法官  巫淑芳
右為正本係照原本作成
不得上訴。
中      華      民      國    八十九    年      六      月    二十六    日
~B法院書記官  周國順


司法院資訊處製作；財團法人民間司法改革基金會備份。
